臺灣高等法院臺南分院刑事判決　　　　 94年度上訴字第655號
上　訴　人
即　被　告　甲　○
　　　　　　　　　　旅行證編號.
指定辯護人　本院公設辯護人壬○○
上列上訴人因偽造貨幣案件，不服臺灣雲林地方法院九十四年度
訴字第一○九號中華民國九十四年五月三十一日第一審判決（起
訴案號：臺灣雲林地方法院檢察署九十三年偵字第四八三九號）
，提起上訴，本院判決如下：
    主  文
原判決撤銷。
甲○共同連續行使偽造之通用紙幣，處有期徒刑貳年。扣案偽造
編號ＥＳ七八○七○三ＶＨ號、面額壹仟元紙幣柒張及編號ＸＧ
四七三二○一ＨＡ號、面額壹仟元紙幣參張，均沒收之。
    事  實
一、甲○為大陸籍女子，於民國（下同）九十一年間，與台灣人
    士結婚，於九十三年十月三日，入境臺灣。明知綽號阿強不
    詳成年男子，在雲林縣土庫鎮○○路菜市場前，所交付編號
    ES780703VH號、面額新台幣（下同）一千元紙幣七張，及編
    號XG473201HA號、面額一千元紙幣三張，均係偽造紙幣。甲○竟與綽號阿強不詳成年男子，共同基於行使偽造通用紙幣
    之概括犯意聯絡，自九十三年十二月三日上午九時許起，在
    雲林縣土庫鎮○○路菜市場，連續十次，持上開偽造千元紙
    幣，向附表所示市場商家乙○○等十人，購買低價食物（各
    次行使情形，詳如附表編號01號至10號所示），以此找零，
    以兌換真鈔方式，行使偽造通用之紙幣，市場商家乙○○等
    十人，均不疑有他，而找付甲○真鈔。嗣因乙○○等十人，
    於收受偽鈔後，發覺有異，而立即報案，旋於同日，即九十
    三年十月三日上午九時五十分許，在上址菜市場前，甲○當
    場為警查獲，並在附表編號01至10所示被害人乙○○等十人
    商家內，起出甲○所行使之十紙偽鈔，而查悉上情。
二、案經雲林縣警察局虎尾分局報請臺灣雲林地方法院檢察署檢
    察官偵查起訴。
    理  由
一、訊據上訴人即被告甲○供承於上揭時地，以偽造千元大鈔向
    市場攤販購買食物之事實，然否認有上述行使偽造紙幣犯行
    ，辯稱：伊不知所使用的係偽鈔云云；另被告於原審所指定
    辯護人則辯稱：若被告事先已知該十張紙鈔係偽鈔，而有行
    使偽鈔犯意，當不敢一次，在同一地點使用十張偽鈔，應當
    會在一個地方，使用一、二張後，即換至另一地方再使用一
    、二張，如此較不會被人察覺，且被告行使偽鈔地點，也不
    會選在人潮眾多市場，因若被發覺時，較難以逃脫，況市場
    攤販每天接受現金，對於真偽鈔鑑別，必較常人精細，不易
    行使成功，再者被告亦應選擇較繁忙（比較不會慢慢檢查）
    、年長（較不精明）者，作為行使對象，然本件被告行使偽
    鈔對象，均極為年輕，且生意亦不太繁忙，要對此等人行使
    偽鈔成功，並不容易；尤其被告若知悉所使用者為偽鈔，理
    應於使用後，立刻閃避，當不至還在市場內閒逛，而遭被害
    人乙○○報警查獲；又若被告知悉所使用者係偽鈔，亦應當
    在被害人乙○○最初發現時，即向被害人乙○○認錯，以身
    上所餘真鈔換回假鈔，避免事態擴大，始符情理；再被告會
    分二次購買豬肉、魚貨，係因第一次先買豬肉，第二次係買
    排骨、蛤蠣，並非故意分散二攤購買相同豬肉及魚；又本件
    扣案偽鈔，其偽造技術相當高明，連一般人均難以鑑別，何
    況是不常接觸新台幣千元紙鈔大陸女子云云。惟查：
  (一)被告確持有偽造千元紙幣，多次向附表所示商家購買食物等
    情，業據被害人乙○○、子○○、戊○○、辛○○○、庚○○、癸○○、丙○○、丑○○、己○○、丁○○等人於警詢
    指訴甚詳。其中被害人乙○○、子○○、戊○○、辛○○○
    、庚○○等五人，並於本院上訴審到庭作證，所供核與渠等
    於警訊相符。至其餘被害人癸○○、丙○○、丑○○、己○○、丁○○等五人警訊供述，於原審時，亦據被告同意作為
    證據（詳原審卷廿九至三十頁），渠等五人警訊，係本於渠
    等親身經歷而供述，自無為不實指控之必要，本院認渠等供
    述作成情況，應值採信，自有證據能力，併此敘明。
  (二)又被告所持以行使編號ES780703VH號、面額一千元紙幣七張
    及編號XG473201HA號、面額一千元紙幣三張，均係偽造紙幣
    ，已據中央銀行發行局鑑定屬實，有該局九十四年一月十一
    日台央發字第0940007265號函在卷可參（詳偵查卷十六至十
    七頁），並有上開偽造千元通用紙幣十張，扣案足資佐證。
    且被告每次所購買物品，均為小額商品，其原本僅須以一張
    千元紙幣，及其所找零錢購買即可，要無每次購買時，均以
    千元紙幣支付之理。再者，被告辯稱，係因綽號阿強成年男
    子，要伊去買菜云云。然被告對於「阿強」要伊購買菜色、
    數量為何，均未能明確交代，且對於自己所購買物品為何，
    有些亦不認識（例如紅龜粿），足見被告前往市場目的，並
    非在購買食物，而係在以偽鈔兌換真鈔至明。
  (三)另被告就同一食物如豬肉、魚等，竟前後向不同商家購買二
    次，雖被告於審理中供稱，係因所購買內容不同（第一次先
    買豬肉、魚，第二次係買排骨、蛤蠣）。然此情係對被告相
    當有利供述，何以被告未於警偵訊或原審之初提出，卻直至
    原審末了時始提出，顯不合情理。況以常人購買物品習慣，
    同一物品僅須於同一處所一次購足即可（例如在魚攤，可購
    買魚及蛤蠣，在肉攤，可購買豬肉及排骨），何須特別分開
    購買之理。凡此被告購物情形，均與常情不符。由此觀之，
    更足以證明，被告前往市場目的，非在購買食物，而係在以
    偽鈔兌換真鈔。
  (四)又被告為警查獲後，於警詢先辯稱：伊未行使偽鈔，該等偽
    鈔是其一個人至高雄不知名公園，參與賭博所贏，被查獲當
    天，伊是由高雄坐巴士到斗六，再轉計程車到虎尾，要找朋
    友云云。然被告嗣於偵查中又辯稱：伊未向被害人乙○○等
    人購買東西，查到的偽鈔不是伊的錢，當天伊是從高雄坐巴
    士到雲林，要找朋友張國利云云。被告繼於原審改稱：那些
    錢是綽號阿強所給，阿強因公司需要零錢使用，及煮飯請客
    人吃，才會拿錢給伊，要伊去菜市場買菜，並找零錢，伊事
    先並不知該錢是偽鈔云云。然關於被告如何取得扣案十張偽
    鈔、如何到達雲林縣、到雲林縣目的為何等情，被告先後所
    辯，彼此間，均有重大齟齬。益見被告至雲林縣，係以行使
    偽鈔為目的。
  (五)又常人若須大量零錢使用，僅須前往銀行或便利商店兌換即
    可，要無大費周章，向多數攤販購買物品，以找零方式換取
    之必要。是被告本件所為，顯不合邏輯，益證被告與綽號阿
    強男子，係因持用偽鈔心虛，恐為人發覺，始不敢前往銀行
    或便利商店等較有判斷偽鈔設備與能力處所，兌換零錢，而
    選擇人潮眾多市場，利用商家經營買賣忙碌、未能專心注意
    之際，以遂行其以假鈔換真鈔之目的。再者，市場各攤販前
    ，未必裝有監視器，亦較諸銀行、便利商店等裝有監視錄影
    設備處所，有利躲避查緝，足見被告與綽號阿強成年男子，
    確係經過深思熟慮，始選擇市場作為行使偽鈔地點，且被告
    於行使前，確已知悉其所持有者為偽鈔。
  (六)被告於九十一年間，即已與臺灣人士結婚，於本次遭查獲前
    ，被告已入境臺灣二次，本次為第三次入境臺灣。是被告並
    非無任何接觸新台幣千元紙鈔機會，而扣案偽造紙幣十張，
    均無印紋凸起效果，以手觸摸即可感覺，與真鈔有異。況被
    告為國中畢業程度，並非完全無智慮者，亦應有相當辨識真
    、偽鈔能力。是被告辯稱，其事先完全不知所行使者為偽鈔
    ，即不合理。綜上所述，被告所辯，為卸責之詞，其與辯護
    人所辯，均不足採。本件被告犯行，事證明確，堪以認定。
二、核被告甲○所為，係犯刑法第一百九十六條第一項行使偽造
    通用紙幣罪。又被告行使偽造紙幣購買物品行為，本即含有
    詐欺性質，故不另論以詐欺罪（最高法院四十二年台上字第
    四一○號、二十九年上字第一六四八號判例參照）。被告與
    綽號「阿強」不詳成年男子間，就上開犯行，有犯意聯絡及
    行為分擔，均為共同正犯。被告先後多次行使偽造紙幣行為
    ，時間緊接，犯罪構成要件相同，顯係基於概括犯意反覆為
    之，為連續犯，應依刑法第五十六條規定，以一罪論，並加
    重其刑。又被告本件犯行，主要係受綽號阿強不詳成年男子
    之指使，始為圖小利，而犯下違法行為，本件主謀應為綽號
    阿強不詳成年男子。然由被告犯案情節觀之，本院認被告所
    為，情輕法重，其情堪憫，認即使對被告量處法定最低本刑
    ，仍屬過重，爰依刑法第五十九條規定，減輕其刑，並依刑
    法第七十一條第一項規定，先加後減其刑。
三、原判決以被告罪證明確，因予論罪科刑，固非無見。惟查，
    本件被告所為，情輕法重，犯案情節，殊堪憫恕，原判決未
    予審酌，並適用刑法第五十九條予以減刑，尚有未洽。被告
    上訴意旨，否認本件犯行，固無理由。然原判決既有可議，
    自屬無可維持，應由本院將原判決撤銷改判。爰審酌被告僅
    國中畢業，教育程度不高，離鄉背井來台，嫁與年逾八旬老
    翁，成為大陸新娘，經濟狀況不佳，且被害人乙○○等十人
    所兌換給被告真鈔零錢數目，並非鉅額，被害人已將兌換予
    被告真鈔領回，對被害人所造成損害非鉅及被告犯後態度不
    佳等一切情狀，對被告量處有期徒刑二年，以資示懲。又扣
    案編號ES780703VH號、面額一千元紙幣七張及編號XG473201
    HA號、面額一千元紙幣三張，均係偽造通用紙幣，已如前述
    ，應依刑法第二百條規定，不問屬於犯人與否，宣告沒收之
    。
據上論斷，應依刑事訴訟法第三百六十九條第一項前段、第三百
六十四條、第二百九十九條第一項前段，刑法第二十八條、第五
十六條、第一百九十六條第一項、第五十九條、第二百條，罰金
罰鍰提高標準條例第一條前段，判決如主文。
本案經檢察官楊治宇到庭執行職務。
中　　華　　民　　國　　94　　年　　8　　月　　 18　　日
                  刑事第六庭    審判長法　官  蔡崇義
                                      法　官  吳永宋
                                      法　官  董武全
以上正本證明與原本無異。
如不服本判決，應於收受本判決後十日內向本院提出上訴書狀。
其未敘述上訴理由者並得於提起上訴後十日內向本院補提理由書
狀（均須按他造當事人之人數附繕本）「切勿逕送上級法院」。
　　　　　　　　　　　　　　　　　　　書記官  許美惠
中　　華　　民　　國　　94　　年　　8　　月　　 18　　日
附錄法條：
刑法第一百九十六條第一項：
行使偽造、變造之通用貨幣、紙幣、銀行券，或意圖供行使之用
而收集或交付於人者，處三年以上十年以下有期徒刑，得併科五
千元以下罰金。
附表：
┌──┬────┬────┬─────┬─────┬──────┐
│編號│被害人  │被告購買│物品之金額│找零之金額│偽鈔編號    │
│    │        │之物品  │單位：元  │單位：元  │            │
├──┼────┼────┼─────┼─────┼──────┤
│01  │乙○○  │豬肉    │80        │920       │ES780703VH  │
├──┼────┼────┼─────┼─────┼──────┤
│02  │癸○○  │魚貨    │100       │900       │ES780703VH  │
├──┼────┼────┼─────┼─────┼──────┤
│03  │丙○○  │紅龜粿  │60        │940       │XG473201HA  │
├──┼────┼────┼─────┼─────┼──────┤
│04  │子○○  │香蕉    │65        │935       │ES780703VH  │
├──┼────┼────┼─────┼─────┼──────┤
│05  │戊○○  │豬肉    │100       │900       │XG473201HA  │
├──┼────┼────┼─────┼─────┼──────┤
│06  │丑○○  │魚貨    │150       │850       │XG473201HA  │
├──┼────┼────┼─────┼─────┼──────┤
│07  │辛○○○│高麗菜  │50        │950       │ES780703VH  │
├──┼────┼────┼─────┼─────┼──────┤
│08  │庚○○  │雞肉    │90        │910       │ES780703VH  │
├──┼────┼────┼─────┼─────┼──────┤
│09  │己○○  │甘蔗汁  │70        │930       │ES780703VH  │
├──┼────┼────┼─────┼─────┼──────┤
│10  │丁○○  │洋菇    │120       │880       │ES780703VH  │
└──┴────┴────┴─────┴─────┴──────┘
